【裁判字號】    95,上訴,1001
【裁判日期】    951025
【裁判案由】    違反毒品危害防制條例
【裁判全文】
臺灣高等法院臺南分院刑事判決        95年度上訴字第1001號
上  訴  人
即  被  告  甲○○
                    現於臺灣臺南監獄臺南分監執行中
上列上訴人因被告違反毒品危害防制條例案件，不服臺灣臺南地
方法院95年度訴字第1048號中華民國95年8月10日第一審判決（
起訴案號：臺灣臺南地方法院檢察署95年度毒偵字第1090號、95
年度營毒偵字第200號、95年度偵字第7164號），提起上訴，本
院判決如下：
    主  文
上訴駁回。
    事  實
一、甲○○曾因違反毒品危害防制條例案件，經臺灣臺南地方法
    院裁定送勒戒處所觀察、勒戒後，認為無繼續施用毒品之傾
    向，由臺灣臺南地方法院檢察署檢察官於九十一年二月六日
    以九十年度毒偵字第二三七四號為不起訴處分。惟又再度施
    用毒品，經臺灣臺南地方法院再以九十一年度毒聲字第一五
    九０號裁定送勒戒處所觀察、勒戒後，認為有繼續施用毒品
    之傾向，再經該院以九十一年度毒聲字第二一六二號裁定令
    入戒治處所施以強制戒治，嗣停止戒治付保護管束，至九十
    二年十二月十二日戒治期滿執行完畢，而刑罰部分則經該院
    以九十一年度訴字第一三四四號判決判處有期徒刑一年確定
    ，經與其另案竊盜案件遭臺灣臺南地方法院以九十二年度易
    字第一六０號確定判決所判處之有期徒刑一年三月及其遭撤
    銷假釋之前案殘刑接續執行，至九十四年七月十四日縮短刑
    期假釋付保護管束，惟其嗣後又因案遭撤銷假釋，現在監執
    行假釋殘刑中。
二、詎甲○○並未戒除毒癮，於前開強制戒治處分執行完畢後五
    年內，再度基於施用第一級毒品海洛因之概括犯意，於前案
    假釋期間之九十四年十一月間某日起至九十五年六月三日止
    ，連續每間隔七日至十日一次，先後在其位於臺南縣官田鄉
    東庄村西庄一二六號住處附近農田內，或同鄉二鎮村不詳地
    點之菇寮內等處，以注射方式施用第一級毒品海洛因多次；
    另基於施用第二級毒品安非他命之犯意，於九十四年十二月
    十四日中午十二時三十分許回溯四日內某時，在其上址住處
    附近農田內施用第二級毒品安非他命一次。嗣於九十四年十
    二月十四日上午八時許，甲○○因另涉竊盜案件為警查獲後
    ，經其同意對其採尿送驗，在其尿液中驗出嗎啡及安非他命
    類陽性反應；復於九十五年四月二十日下午五時三十分許，
    甲○○與友人方瑞德共同前往臺南縣山上鄉南洲村南洲四一
    號竊取水溝蓋，為警查獲，甲○○趁隙逃逸，而其友人方瑞
    德則為警當場逮捕，並在其二人所駕駛之車牌號碼ＴＪ－２
    ５８７號自小客車內扣得甲○○所有供施用第一級毒品海洛
    因所用之注射針筒二十支、第一級毒品海洛因一包（淨重
    0.20公克，空包裝重0.34公克）及注射用水十一瓶；至九十
    五年六月三日下午五時三十五分許，甲○○再度因駕駛失竊
    之贓車，在臺南縣新營市五興里朝隆宮前為警逮捕，並扣得
    甲○○所有供其施用第一級毒品海洛因所用之注射針筒五支
    、夾鏈袋一個，經員警再度對甲○○採尿送驗，亦在其尿液
    中驗出嗎啡陽性反應，而查知上情。
二、案經臺南縣警察局善化分局、新化分局、新營分局報請臺灣
    臺南地方法院檢察署檢察官偵查起訴。
    理  由
一、訊據被告甲○○對於上開事實，均坦承不諱，且其尿液經警
    兩度採集送驗結果，分別呈嗎啡及安非他命類陽性反應及嗎
    啡陽性反應，有臺南縣警察局善化分局偵辦「毒品危害防制
    條例」案犯嫌尿液送驗編號暨年籍對照表、長榮大學九十四
    年十二月二十六日出具之確認報告各一紙及臺南縣警察局新
    營分局太宮派出所採取尿液編號對照表、長榮大學九十五年
    六月二十三日出具之確認報告各一紙在卷可稽（見善化分局
    警卷第三至四頁、新營分局警卷第十三頁、九十五年度偵字
    第七一六四號偵查卷第十七頁）；而被告之友人方瑞德為警
    逮捕當時，員警在被告及其友人所駕駛之自小客車上扣得之
    毒品一包經送法務部調查局鑑定結果，送鑑白粉含第一級第
    六項毒品海洛因成分，淨重0.20公克（空包裝重0.34公克）
    ，有該局九十五年五月二十三日調科壹字第200006278號鑑
    定通知書一紙附卷足憑（見前引偵查卷第二二頁）。此外復
    有前開鑑定所餘之第一級毒品海洛因一包及注射針筒合計二
    十五支、注射用水十一瓶、夾鏈袋一個扣案及相片十一幀在
    卷（見新營分局警卷第七至九頁）可資佐證，足見被告之自
    白與事實相符，應可採信。至於，被告雖因時日久遠，業已
    無法記憶其施用第二級毒品安非他命之確切時間，惟按毒品
    施用後於尿液、血液中可檢出之最大時限，與施用劑量、施
    用頻率、施用方式、施用者飲水量之多寡、個人體質、代謝
    狀況、檢體收集時間點及所用檢測方法之靈敏度等因素有關
    ，因個案而異，一般於尿液中可檢出之最大時限，安非他命
    為一至四天，此有行政院衛生署管制藥品管理局九十二年七
    月二十三日管檢字第0920005609號函可資查考。查被告係於
    九十四年十二月十四日中午十二時三十分許為警查獲採尿，
    並在其尿液中驗出安非他命類陽性反應，有前引臺南縣警察
    局善化分局出具之尿液送驗編號暨年籍對照表存卷可參，參
    照前開行政院衛生署管制藥品管理局函文意旨，足認被告於
    採尿時間回溯四日內，確有施用第二級毒品安非他命之犯行
    。本案事證明確，被告犯行已堪認定。
二、查被告曾因違反毒品危害防制條例案件，經臺灣臺南地方法
    院以九十一年度毒聲字第一五九０號裁定送勒戒處所觀察、
    勒戒後，認為有繼續施用毒品之傾向，再經該院以九十一年
    度毒聲字第二一六二號裁定令入戒治處所施以強制戒治，嗣
    停止戒治付保護管束，至九十二年十二月十二日戒治期滿執
    行完畢，有臺灣高等法院被告前案紀錄表在卷可稽，其於前
    開強制戒治處分執行完畢釋放後五年內再度施用第一級毒品
    海洛因、第二級毒品安非他命，核其所為，係犯毒品危害防
    制條例第十條第一項之施用第一級毒品罪及同條第二項之施
    用第二級毒品罪。被告施用第一級毒品海洛因、第二級毒品
    安非他命前後持有上開毒品之低度行為，俱為其施用之高度
    行為所吸收，不另論罪。被告於九十四年十一月間某日起至
    九十五年六月三日止，施用第一級毒品海洛因多次，其各次
    施用行為時間緊接，所犯係構成要件相同之罪，顯係基於概
    括之犯意反覆為之。惟被告行為後，九十四年二月二日公布
    之刑法修正條文業於九十五年七月一日施行，而現行刑法已
    將修正施行前刑法第五十六條連續犯之規定刪除，則被告多
    次施用第一級毒品海洛因，倘依現行刑法處斷，應就其各次
    施用行為個別論罪，再定其應執行之刑，較諸修正刑法施行
    前，適用刑法第五十六條連續犯規定處斷，僅論以一罪並得
    加重其刑至二分之一，自以修正施行前之規定有利於被告，
    是應依刑法第二條第一項前段、修正施行前刑法第五十六條
    之規定，就被告先後多次施用第一級毒品海洛因之行為論以
    一罪，並加重其刑。又被告所犯連續施用第一級毒品、施用
    第二級毒品二罪，犯意各別，行為互異，應予分論並罰。
三、原判決以被告罪證明確，因予適用毒品危害防制條例第十條
    條第一項、第二項、第十八條第一項前段，刑法第十一條前
    段、第二條第一項前段，修正前刑法第五十六條、第五十一
    條第五款，第三十八條第一項第二款規定，併審酌被告沈迷
    毒品，經多次觀察、勒戒、強制戒治乃至於入監服刑，仍無
    法戒除毒癮，不知戒慎，但其犯後坦承犯行，態度尚稱良好
    等一切情狀，分別就被告連續施用第一級毒品部分量處有期
    徒刑十月，施用第二級毒品部分量處有期徒刑四月，並參酌
    最高法院九十五年度第八次刑事庭會議決議意旨，比較修正
    施行前刑法第五十一條第五款及現行刑法同條款之規定，依
    刑法第二條第一項前段之規定，適用較有利於被告之修正施
    行前刑法第五十一條第五款之規定，定其應執行之刑，以示
    懲儆。復敘明毒品與毒品包裝袋縱屬分離秤重，仍有極微量
    毒品殘渣殘留在原包裝袋上，此有法務部調查局九十五年一
    月五日調科壹字第09500005300號函文可資查考，顯見毒品
    與包裝袋縱屬分離秤重，仍無法完全析離，是扣案之第一級
    毒品海洛因一包（淨重0.20公克，空包裝重0.34公克）應均
    依毒品危害防制條例第十八條第一項前段諭知沒收銷燬；另
    扣案之注射針筒二十五支、夾鏈袋一個，乃被告所有供其施
    用第一級毒品海洛因犯罪所用之物；至扣案之注射用水十一
    瓶，確係被告所有供施用第一級毒品海洛因所用之物，業據
    當時遭查獲之證人方瑞德於警詢及偵查中供述明確（見新化
    分局警卷第八頁、九十五年度偵字第七一六四號偵查卷第十
    一頁），爰參照最高法院九十五年度第八次刑事庭會議決議
    意旨，本於主刑、從刑不可分原則，併依被告行為時即修正
    施行前刑法第三十八條第一項第二款宣告沒收。
四、本院經核，原判決認事用法，均無違誤，量刑亦稱妥適。被
    告上訴意旨徒以原判決量刑過重，請求從輕量刑云云。然被
    告前因施用毒品，經強制戒治期滿，並經判處有期徒刑一年
    確定，甫於九十四年七月十四日縮刑期滿假釋出獄，不到四
    個月期間，被告竟又自九十四年十一月間起，連續施用毒品
    ，顯見被告戒毒意志力薄弱，更見其未有悔改決心。是被告
    上訴意旨指摘原判決量刑過重，為無理由，應予駁回。
據上論斷，應依刑事訴訟法第三百六十八條，判決如主文。
本案經檢察官范文豪到庭執行職務。
中    華    民    國    95    年    10    月    25    日
                  刑事第六庭    審判長法  官  蔡崇義
                                      法  官  曾文欣
                                      法  官  杭起鶴
以上正本證明與原本無異。
施用第二級毒品部分不得上訴。
其餘部分，如不服本判決，應於收受本判決後十日內向本院提出
上訴書狀。其未敘述上訴理由者並得於提起上訴後十日內向本院
補提理由書狀（均須按他造當事人之人數附繕本）「切勿逕送上
級法院」。
                                      書記官  魏安里
中    華    民    國    95    年    10    月    26    日
附錄本案論罪科刑法條全文：
毒品危害防制條例第10條
施用第一級毒品者，處 6 月以上 5 年以下有期徒刑。
施用第二級毒品者，處 3 年以下有期徒刑。


司法院資訊處製作；財團法人民間司法改革基金會備份。
